【裁判字號】    98,易,3305
【裁判日期】    990614
【裁判案由】    竊盜
【裁判全文】
臺灣臺北地方法院刑事判決              98年度易字第3305號
公  訴  人  臺灣臺北地方法院檢察署檢察官
被      告  丁○○
上列被告因竊盜案件，經檢察官聲請簡易判決處刑（九十八年度
偵字第三二二七號），本院認不宜以簡易判決處刑，改依通常程
序審理，本院判決如下：
    主  文
丁○○竊盜，處有期徒刑參月，如易科罰金，以新臺幣壹仟元折
算壹日。
    事  實
一、丁○○與乙○○、丙○○係朋友。丁○○於民國九十七年十
    月二十七日凌晨二時十分許，撥打電話與友人乙○○聯絡，
    受乙○○邀約前往臺北市○○區○○路一段五十五號三樓之
    二十一錢櫃ＫＴＶ中華新館唱歌，不久丙○○亦經乙○○電
    話邀約抵達，與乙○○、乙○○之友人己○○、己○○之友
    人甲○○、劉穎姍及數名不詳姓名友人等人，在ＫＴＶ包廂
    內喝酒、唱歌，至當日凌晨三時許，包廂內有人前往結帳，
    甲○○、劉穎姍則走出包廂去上廁所，於凌晨三時十分許，
    乙○○邀丁○○、丙○○一起離開，並請丁○○先幫其拿包
    包，丁○○除幫乙○○拿其包包外，看見甲○○不在包廂，
    竟萌為自己不法所有之意圖，順手拿起甲○○之機車包（內
    放有現金新台幣四千餘元、甲○○之身分證、機車行照<車
    號P96-678>、健保卡、華南銀行及郵局提款卡、富邦銀行信
    用卡、數位相機<價值一萬五千元>及鑰匙），即與乙○○、
    丙○○一起走出包廂下樓，並共同攔乘計車離開，竊盜甲○○之機車包得手；嗣甲○○回到包廂發現機車包不見，又發
    現丁○○等人已先行離開不在包廂，趕緊下樓攔人，然未追
    上，遂要求己○○撥打電話與乙○○聯絡詢問，並由謝曜微
    等人陪同前往臺北市政府警察局中正第一分局博愛路派出所
    報案，經警方向錢櫃ＫＴＶ中華新館調取監視錄影查看，因
    而查獲上情。
二、案經甲○○提出告訴由臺北市政府警察局中正第一分局報請
    臺灣臺北地方法院檢察署檢察官偵查聲請簡易判決處刑，經
    本院認不宜而改依通常程序審理。
    理  由
壹、證據能力部分：
    被告以外之人於審判外之陳述，雖不符合刑事訴訟法第一百
    五十九條之一至第一百五十九條之四之規定，但經當事人於
    審判程序同意作為證據，法院審酌該言詞陳述或書面陳述作
    成時之情況，認為適當者，亦得為證據；當事人、代理人或
    辯護人於法院調查證據時，知有第一百五十九條第一項不得
    為證據之情形，而未於言詞辯論終結前聲明異議者，視為有
    前項之同意；刑事訴訟法第一百五十九條之五第一項、第二
    項分別定有明文。檢察官及被告丁○○，對於本判決下列所
    引用被告以外之人於審判外之陳述（包含書面陳述），於本
    院準備程序及審理時，均表示無意見而不予爭執，且迄至言
    詞辯論終結前亦未再聲明異議，本院審酌上開證據資料製作
    時之情況，尚無違法不當及證明力明顯過低之瑕疵之情形，
    爰依刑事訴訟法第一百五十九條之五第二項規定，認例外均
    具有證據能力。本院並於審判期日依法進行證據之調查、辯
    論，當事人於訴訟上程序權利，已受保障。
貳、實體部分：
一、訊據被告否認有上述竊盜犯行，辯稱：「…我是在無知的情
    況下去拿那些東西…我只記得那天乙○○叫我拿包包，但是
    我不記得是拿幾個包包。拿了包包後，我們一同離開錢櫃，
    就一起坐計程車去新生北路，在車上我就把包包交給她…」
    （九十九年五月三十一日本院審判筆錄，本院卷第一四二頁
    反面）等語。經查：
  (一)被告於九十七年十月二十七日凌晨二時十分許，持用000
    0000000行動電話門號（戊○○於九十七年一月十七
    日向遠傳電信申請，交予被告使用）撥打00000000
    00行動電話門號（乙○○於九十七年八月三十一日向威寶
    電信申請與乙○○聯絡，受乙○○邀約前往臺北市○○區○○路一段五十五號三樓之二十一錢櫃ＫＴＶ中華新館唱歌，
    丙○○亦經乙○○電話邀約抵達，與乙○○、乙○○之友人
    己○○、己○○之友人甲○○、劉穎姍及數名不詳姓名友人
    等人，在ＫＴＶ包廂內飲酒、唱歌，至當日凌晨三時許，包
    廂內有人前往結帳，甲○○、劉穎姍走出包廂去上廁所，凌
    晨三時十分許，被告與乙○○、丙○○先行離開包廂，下樓
    共同搭乘計程車離去等情，已據被告、乙○○、甲○○、劉
    穎姍、己○○、戊○○供述甚詳，並有000000000
    0、0000000000行動電話門號通聯調閱查詢單及
    雙向通聯紀錄在卷可稽（九十八年度偵字第三二二七號卷第
    三十六頁、第三十七頁、第四十頁、第四十一頁）在卷可稽
    。
  (二)被告於九十七年十月二十七日凌晨離開三時十分許與乙○○
    、丙○○走出包廂時，左手提一個包包，手上並拿著一樣有
    吊飾的東西，右側背夾一個包包，右手拿一個圓筒包，待步
    出一樓大門時，被告胸前抱一個包包，雙手拿一個圓筒包，
    丙○○左側背一個包包，乙○○右側背一個包包之情，有監
    視錄影翻拍照片可稽（九十八年度偵字第三二二七號卷第二
    十九頁、第三十頁），而證人甲○○亦指證稱被告步出包廂
    時右側背挾之包包係其所有之機車包，內有現金四千餘元、
    甲○○之身分證、機車行照（車號P96-678）、健保卡、華
    南銀行及郵局提款卡、富邦銀行信用卡、數位相機（價值一
    萬五千元）及鑰匙（九十八年度偵字第三二二七號卷第六頁
    、本院卷第一二一頁反面），被告則坦承當日走出包廂時除
    拿自己的包包外，另有拿非屬自己所有之包包等語，惟否認
    有任何竊盜犯行，歷次以：「…我當時是喝很多…朋友乙○○叫我幫她拿包包，我也不知道那…包包是甲○○的，我就
    拿了，且乙○○也沒有跟我講…走出錢櫃後包包就給乙○○
    …也沒有再跟乙○○聯絡…包包是乙○○從包廂先拿的再交
    給我…」（九十九年一月八日本院訊問筆錄，本院卷第二十
    八頁反面）、「…包包是找我去唱歌的乙○○要離場的時候
    ，叫我幫她拿的，我以為是她的包包，當時她喝很多了…包
    包還她的時間是在我們離開錢櫃之後，在計程車上還給她…
    高玉雯（音譯，即丙○○）有聽到乙○○叫我幫她拿包包…
    」（九十九年二月一日本院準備程序筆錄，本院卷第五十九
    頁反面、第六十頁）、「…是乙○○叫我拿，她說她喝很多
    …當天我不是跟她一起進錢櫃…我不知道她當天背哪個包包
    ，她叫我幫她拿包包，我就她拿，也沒有想那麼多，而且也
    喝多了…我記得我上計程車之後就給她了，我不知道後來包
    包到哪裡…我不記得是拿幾個包包。拿了包包後，我們一同
    離開錢櫃，就一起坐計程車去新生北路，在車上我就把包包
    交給她…」（九十九年五月三十一日本院審判筆錄，本院卷
    第一四一頁反面至第一四二頁反面）等語置辯。
  (三)然而，
  (1)證人乙○○於九十九年二月二日本院審理時證稱：「…我們
    離開ＫＴＶ後…我朋友謝耀輝（音譯，即己○○）說他朋友
    （女生）的包包、有信用卡，不見了…我就跟…朋友去博愛
    路的警察局調監視器（監視錄影）…警察不讓我們看…（為
    何後來丁○○會說那個掉包包的人的包包是你交給她保的？
    ）我沒有，我不曉得丁○○為什麼要這樣講…我想證明我的
    清白，我才會跟丁○○的朋友ALVA一起去警察局調監視器（
    錄影）…我跟ALVA一起坐計程車到博愛路警察局，謝耀輝（
    己○○）跟掉包包的自己去備案…我叫她（指被告）拿我的
    包包…」等語（九十九年二月二日本院審判筆錄，本院卷第
    六十五頁、第六十六頁反面、第六十七頁反面、第六十九頁
    反面）等語，否認有被告前揭辯稱其吩咐被告拿走甲○○之
    機車包，嗣被告於計程車上將機車包交予其之情事。
  (2)依卷附之0000000000行動電話門號之九十七年十
    月二十六日、二十七日之雙向通聯紀錄（九十八年度偵字第
    三二二七號卷第四十一頁），九十七年十月二十七日凌晨三
    時十六分二十秒、三時二十一分二十六秒，乙○○持用之0
    000000000門號有接獲000000000000
    門號之來電，同日清晨五時四十五分四十秒有接獲0000
    000000門號傳送之簡訊，同日凌晨三時二十八分三十
    八秒、三時四十五分二十秒、五時四十四分五十秒、五時四
    十七分二十七秒，乙○○持用之0000000000門號
    發話至0000000000門號，0000000000
    門號即是己○○使用之門號一節，已據證人謝曜耀、乙○○
    陳明在卷（本院卷第六十六頁反面、第一三六頁反面），證
    人己○○、丙○○亦均表示：「…後來我有跟她（乙○○）
    聯絡，問她人在哪裡、有沒有看到我朋友掉的東西…我們就
    去派出所報案…後來我知道她去派出所好幾次，她打電話跟
    我說派出所找她去…乙○○跟我說她們沒有拿…她說她沒有
    拿，所以去派出所好幾次…」（九十九年五月三十一日本院
    審判筆錄，本院卷第一三七頁正反面，己○○）、「…乙○○的朋友一直打電話給乙○○說包包不見了，乙○○就一直
    接她朋友的電話…乙○○就說要去買東西…下來之後才知道
    乙○○要帶我去警察局…她就跟我說她朋友的包包不見了，
    要去警察局報案…我跟乙○○一起坐計程車去西門町那邊的
    派出所…乙○○講之後，警察沒有理她…（到西門町派出所
    報案時，只有你跟翎郁婷兩個人嗎？）對，就是我跟乙○○
    ，乙○○好像一直打電話給朋友…叫她朋友過來，可是她朋
    友沒有過來…」（九十九年四月十三日本院審判筆錄，本院
    卷第一○七頁反面、第一○八頁正面，丙○○）等語，核與
    乙○○證述接獲己○○來電詢問甲○○所失竊包包之事後，
    乙○○有偕丙○○一起至西門町派出所，堪可採信。衡諸常
    情，證人乙○○如果確實有竊盜甲○○之機車包包，鮮少會
    不畏於警方之調查，致自己犯行曝光，其卻於經人提出質疑
    時即刻前往受理報案之派出所協助調查，由此足證證人乙○○心中坦蕩。
  (3)經本院勘驗九十七年十月二十七日凌晨三時十分至同日凌晨
    三時十五分、三時十四分至三時十五分十秒、三時十四分五
    十九秒、三時十六分許，被告、乙○○、丙○○離開包廂時
    之監視錄影光碟，於九十七年十月二十七日凌晨三時十四分
    許，被告出現在包廂門口，左手提著一個包包，右側背夾一
    個背包，右手拿一個圓筒包，同日凌晨三時十四分二十一秒
    ，被告走近電梯口，乙○○跟隨在後，乙○○身上沒有背任
    何東西，手上也沒有拿任何東西，凌晨三時十四分二十五秒
    ，丙○○也走過來，左側有背背包，凌晨三時十四分二十六
    秒，丁○○好像有交東西給乙○○的動作，同日凌晨三時十
    五分二、三秒，乙○○第一個走出電梯，走在前面，右側斜
    背背包，接著是丙○○，左側有背背包，接下來（同日凌晨
    三時十五分四秒）是被告，胸前抱一個包包，雙手拿一個圓
    筒包等情，此有本院九十九年五月十日本院審理時勘驗筆錄
    可稽（本院卷第一二一頁正反面），由上述監視錄影畫面可
    知，被告於步出包廂走至搭乘電梯處之電梯口前即已將乙○○之包包交還予乙○○，而被告將乙○○之包包交予乙○○
    後，仍舊背有不屬於自己所有之包包，如確係乙○○吩咐其
    帶離包廂，卻不起疑，實難令人置信；況且證人丙○○亦證
    稱：「…（九十七年十月二十七日凌晨三點多，你和乙○○
    、丁○○一起走出包廂（搭）電梯下樓，並且搭計程車離開
    到丁○○友人住處後，又與乙○○下樓，這整個過程你有無
    看見丁○○將包包交給乙○○？）我沒有看到，我只有乙○○叫我跟她從丁○○朋友住處下樓之後，乙○○說她朋友的
    包包被偷了，要我跟她一起去警察局，當時她一直跟她朋友
    在講電話，她沒有跟我說她朋友的包包是被誰偷，我只有注
    意到乙○○從丁○○朋友住處下來的時候是背一個包包…」
    （九十九年五月十日本院審判筆錄，本院卷第一二二頁反面
    ）等語；再據前揭監視錄影勘驗筆錄（本院卷第一二一頁正
    反面）及卷附之監視錄影翻拍照片（九十八年度偵字第三二
    二七號卷第三十頁），被告與乙○○、丙○○三人自包廂步
    出，走至電梯處搭乘電梯下樓，再走出一樓大門，乙○○與
    丙○○一邊聊天一邊走出來各情，並無酒醉步履踉蹌之情形
    。顯見被告所辯稱乙○○因酒醉央請其幫忙拿包包及其於搭
    乘計程車離開錢櫃ＫＴＶ時已在車上將所拿取非屬自己之所
    有包包交予乙○○等詞，皆不足採。
  (4)至於證人乙○○對於九十七年十月二十七日凌晨三時十分許
    ，與被告、丙○○一起離開錢櫃ＫＴＶ後，接獲友人己○○
    電話詢問甲○○失竊機車包一事後，其有無前往博愛路派出
    所與甲○○、己○○碰面，或帶同甲○○前去找被告，於九
    十九年二月二日本院審理時，前後所述不一致，且與證人甲○○、己○○、丙○○所述不符，又供稱被告係在其等搭乘
    計程車離開之途中將其包包交予其等語，亦與本院勘驗監視
    錄影光碟之勘驗結果，係在其等步出包廂走至電梯門口處，
    被告將包包交予乙○○之內容不符，被告亦據此主張證人乙○○之證詞均不足採。惟按告訴人、證人之陳述有部分前後
    不符，或相互間有所歧異時，究竟何者為可採，法院仍得本
    其自由心證予以斟酌，非謂一有不符或矛盾，即應認其全部
    均為不可採信；尤其關於行為動機、手段及結果等之細節方
    面，告訴人之指陳，難免故予誇大，證人之證言，有時亦有
    予渲染之可能；然其基本事實之陳述，若果與真實性無礙時
    ，則仍非不得予以採信（最高法院七十四年台上字第一五九
    九號判例參照）。證人乙○○前揭證詞雖有前後不一致及與
    事實不符之情形，然本件案發時間為九十七年十月二十七日
    ，距證人乙○○於九十九年二月二日本院審理時，已逾一年
    三月，證人乙○○是否能對前揭接獲友人己○○電話詢問甲○○失竊機車包一事後，如何處置之經過，仍能記憶完整，
    且能有精準正確描述，自有疑問，何況證人乙○○當日在錢
    櫃ＫＴＶ中華新館包廂內有飲酒，雖未達酒醉致意識模糊及
    行為操控失調之程度，然酒精對人體之作用係依酒精濃度及
    隨著時間之經過逐漸增加，而後再經由人體之代謝作用慢慢
    減少，是證人乙○○在酒精催化下，致無法清楚記得完整過
    程，亦不足為疑，再者，證人乙○○係與被告一同先行離去
    ，顯然係因恐遭誤會與被告共犯本案，因而對於未清楚記得
    之全部經過，故予誇大、渲染。惟證人乙○○對於自己未曾
    指示被告拿甲○○之機車包一事則始終供述一致，參諸證人
    乙○○前開不一致及與事實不相符之證詞，與真實性無礙，
    尚不得執此主張其證詞全部不可採信。
  (四)綜上所述，被告前揭所述係卸責之詞，不足採信，本件事證
    明確，被告犯行堪以認定。
二、核被告所為係犯刑法第三百二十條第一項之竊盜罪。爰審酌
    被告犯罪之動機、目的、手段、生活狀況、被害人甲○○所
    受之損害、被告迄未與被害人甲○○達成和解，賠償損害及
    犯罪後否認犯行等一切情狀，量處如主文所示之刑，並諭知
    易科罰金之折算標準。
三、不另為無罪諭知部分：
  (一)本件公訴意旨另以：被告於九十七年十月二十七日凌晨三時
    十分許離開臺北市○○區○○路一段五十五號三樓之二十一
    錢櫃ＫＴＶ中華新館包廂時，另竊取告訴人劉穎姍所有SONY
    -ERICSON、型號T303之手機一具，因認被告此部分亦涉犯刑
    法第三百二十條第一項之竊盜罪嫌云云。
  (二)按犯罪事實應依證據認定之，無證據不得認定犯罪事實；不
    能證明被告犯罪者，應諭知無罪之判決，刑事訴訟法第一百
    五十四條第二項、第三百零一條第一項分別定有明文。次按
    認定不利於被告之證據須依積極證據，苟積極證據不足為不
    利於被告事實之認定，即應為有利被告之認定，更不必有何
    有利之證據；又犯罪事實之認定，應憑證據，如無相當之證
    據，或證據不足以證明，自不得以推測或擬制之方法，以為
    裁判之基礎。再者，依刑事訴訟法第一百六十一條第一項規
    定，檢察官對於起訴之犯罪事實，仍應負提出證據及說服之
    實質舉證責任，尚其所提出之證據，不足為被告有罪之積極
    證明，或其指出證明之方法，無從說服法院以形成被告有罪
    之心證，基於無罪推定之原則，自應為被告無罪判決之諭知
    （最高法院三十年上字第八一六號、四十年台上字第八十六
    號、九十二年台上字第一二八號判例可資參照）。再按，告
    訴人之告訴，係使被告受刑事訴追為目的，是其陳述是否與
    事實相符，仍應調查其他證據以資審認（最高法院五十二年
    台上第一三○○號判例足資參照）。
  (三)公訴人認被告亦涉有竊盜告訴人劉穎姍所有 SONYERICSON、
    型號T-303 之手機一具，係以告訴人劉穎姍之指述為據。訊
    據被告固坦承於前揭時、地離開包廂時有將甲○○之機車包
    一起攜走，惟堅詞否認有竊取告訴人劉穎姍之手機，更無拿
    告訴人劉穎姍之手機並帶離包廂之行為。經查，證人即告訴
    人甲○○、劉穎姍、證人己○○、丙○○均證稱於九十七年
    十月二十七日凌晨三時十分許，被告與證人乙○○、丙○○
    離開錢櫃ＫＴＶ中華新館包廂前，未目睹被告在包廂有拿劉
    穎姍放在茶儿之手機；經本院勘驗九十七年十月二十七日凌
    晨三時十分至同日凌晨三時十五分、三時十四分至三時十五
    分十秒、三時十四分五十九秒、三時十六分許，被告、乙○○、丙○○離開包廂時之監視錄影光碟，勘驗結果，畫面出
    現被告站在包廂門口，左手提著一個包包及一樣有吊飾之東
    西，右側背夾一個包包，右手拿一個圓筒包，於被告走近電
    梯口，乙○○跟隨在後，乙○○身上沒有背任何東西，手上
    也沒有拿任何東西，接著丙○○也走過來，畫面出現被告有
    交東西給乙○○的動作，之後乙○○第一個走出電梯，走在
    前面，右側斜背背包，接著是丙○○，左側有背背包，接下
    來是被告，胸前抱一個包包，手裡拿一個包包等情，此有本
    院九十九年五月十日本院審理時勘驗筆錄可稽（本院卷第一
    二一頁正反面），由上述監視錄影畫面可知，無被告動手拿
    告訴人劉穎姍手機之畫面，而證人劉穎姍係證稱：「…（你
    的手機有無吊飾？）沒有…（九十七年十月二十七日凌晨三
    點多發現自己的手機不見之後，你向KTV 調取監視錄影有無
    看裡面的內容？）…有…（有無從監視錄影過程中看到你失
    竊的手機？）沒有，我只有看到包包而已…（有無看見甲○○失竊的包包？）有，在丁○○與兩位朋友走向大門時，丁○○手上有拿著甲○○的包包…」（九十九年五月三十一日
    本院審判筆錄，本院卷第一三四頁反面、第一三五頁正反面
    ）等語，且亦表示無法提供失竊手機序號供調取通聯紀錄追
    查使用者，該失竊手機原插用之0000000000門號
    晶片卡本身則於發現失竊後立即經其掛失，其嗣重新申請同
    門號之晶片卡使用，因此同樣無法以調取00000000
    00號門號通聯紀錄追查使用者；此外，復查無其他積極之
    證據足資認定被告涉有公訴人所指之系爭部分竊盜犯行，依
    檢察官所舉前開證據，尚不足使本院達於通常一般之人均不
    致有所懷疑，而得確信其為真實之程度，致使無從形成有罪
    之確信，則依罪證有疑利於被告之證據法則，即不得僅依告
    訴人劉穎姍推測之詞，遽為不利被告之認定，本應依法就被
    告被訴系爭部分誹謗犯行為無罪之諭知，惟依起訴之事實係
    認被告於九十七年十月二十七日凌晨三時十分許離開錢櫃Ｋ
    ＴＶ中華新館包廂時，竊盜證人甲○○之機車包、劉穎姍之
    手機，該竊取機車包、手機之行為，有時間及空間之緊密關
    聯性，屬於同一竊盜行為之接續動作，同時侵害甲○○、劉
    穎姍之財產法益，有一行為觸犯二個同種罪之想像競合犯之
    裁判上一罪關係，是本院就被訴竊盜劉穎姍手機部分，爰不
    另為無罪判決之諭知，附此敘明。
據上論斷，應依刑事訴訟法第四百五十二條、第二百八十四條之
一、第二百九十九條第一項前段，第三百二十條第一項、第四十
一條第一項前段，刑法施行法第一條之一第一項、第二項前段，
判決如主文。
本案經檢察官呂俊儒到庭執行職務
中    華    民    國    99    年    6     月    14    日
                  刑事第十九庭  法  官    林婷立
以上正本證明與原本無異。
如不服本判決應於收受送達後10日內向本院提出上訴書狀，並應
敘述具體理由；其未敘述上訴理由者，應於上訴期間屆滿後20日
內向本院補提理由書（均須按他造當事人之人數附繕）「切勿逕
送上級法院」。
                                書記官    黃鈴容
中    華    民    國    99    年    6     月    14    日
附錄本案論罪科刑法條全文：
刑法第三百二十條
意圖為自己或第三人不法之所有，而竊取他人之動產者，為竊盜
罪，處五年以下有期徒刑、拘役或五百元以下罰金。
意圖為自己或第三人不法之利益，而竊佔他人之不動產者，依前
項之規定處斷。
前二項之未遂犯罰之。

司法院資訊處製作；財團法人民間司法改革基金會備份。
